【裁判字號】    89,訴,670
【裁判日期】    900404
【裁判案由】    綜合所得稅
【裁判全文】
高雄高等行政法院判決                              八十九年度訴字第六七○號
                              .
    原      告  甲○○
    被      告  財政部台灣省南區國稅局
    代  表  人  乙○○
    訴訟代理人  潘存善
右當事人間因綜合所得稅事件，原告不服中華民國八十九年九月二日台財訴第000
0000000號訴願決定，提起行政訴訟，本院判決如左：
    主  文
原告之訴駁回。
訴訟費用由原告負擔。
    事  實
甲、事實概要：
原告及其配偶吳珠惠於民國八十四及八十五年度分別取得鼎營企業股份有限公司（下
稱鼎營公司）所給付之股票股利為八十四年度新臺幣（下同）一○、○○四、三七○
元及一○、○○四、六三○元、八十五年度二、四四一、五一○元及六、三六一、六
八○元，被告因上揭股票股利經審核不符合促進產業升級條例第十六條得予緩課之規
定，乃併課原告各該年度綜合所得稅，原告不服，申經復查結果，未獲變更，循序提
起訴願，亦遭決定駁回，乃提起本件訴訟。
乙、兩造之聲明：
一、原告未於言詞辯論期日到場，據其提出書狀聲明求為判決：撤銷原處分及訴願決
    定。
二、被告聲明求為判決：原告之訴駁回。
丙、兩造之爭點：
    原告主張之理由：
    原告未於言詞辯論期日到場，據其提出書狀主張略稱：原告及配偶吳珠惠係鼎營
    公司之股東，取得該公司八十四年及八十五年系爭股票股利，因至目前尚未出售
    ，何以有所得？理應於出售系爭股票後再併入出售年度繳納所得稅，既未出售，
    自無所得可言，原處分尚有未當。
二、被告主張之理由：
（一）按「公司以其未分配盈餘增資供左列之用者，其股東因而取得之新發行記名股
      票，免予計入該股東當年度綜合所得總額；．．．。」又「適用本條例第十六
      條、第十七條之公司或創業投資事業未依第三十二條至第三十五條規定期限向
      管轄稽徵機關申報、或未依規定取得主管機關核發之完成證明或轉投資之重要
      事業未依限完成者，由管轄稽徵機關追繳其當年度股東所得稅，並自當年度所
      得稅結算申報屆滿之次日起至繳納之日止，依郵政儲金匯業局一年期定期存款
      利率，按日加計利息，一併徵收。」「適用本條例第十六條第一款、第二款之
      計劃．．．如未能依原核定計劃完成，應於原核備之完成日期前提出變更計畫
      ，向原計畫核備機關申請變更。．．．前項計畫之完成期限，自公司提出申請
      核備之日起算，不得超過三年，如因實際需要得於原核備完成期限前向原計畫
      核備機關申請展延。但全程計畫完成期限不得超過四年。」分別為行為時促進
      產業升級條例第十六條第一項及同條例施行細則第三十七條第三項（八十四年
      度）、第四十四條（八十五年度）所明定。
（二）原告及其配偶吳珠惠於八十四及八十五年度分別取得鼎營公司所給付之股票股
      利為八十四年度一○、○○四、三七○元及一○、○○四、六三○元、八十五
      年度二、四四一、五一○元及六、三六一、六八○元。因上開股票股利係鼎營
      公司分別於八十四及八十五年度申請利用截至八十三及八十四年度累積未分配
      盈餘轉增資擴充設備，並經前臺灣省政府建設廳核備，惟嗣後該公司向臺灣省
      政府建設廳申請展延完成期限至八十八年四月三十日，復於八十八年六月向該
      廳及經濟部工業局報備未能依原計劃執行擴廠，並確定無法依限完工在案，被
      告乃以系爭增資發行股票不符合首揭促進產業升級條例第十六條有關股利緩課
      之規定，並依鼎營公司開立之股票股利扣繳憑單，核定原告及其配偶吳珠惠各
      該年度營利所得，並無違誤。
    理  由
一、本件原告經合法通知，未於言詞辯論期日到場，核無行政訴訟法第二百十八條準
    用民事訴訟法第三百八十六條所例各款情形，爰依行政訴訟法第二百十八條準用
    民事訴訟法第三百八十五條第一項前段規定，依被告之聲請由其一造辯論而為判
    決。
二、按「公司以其未分配盈餘增資供左列之用者，其股東因而取得之新發行記名股票
    ，免予計入該股東當年度綜合所得總額；．．．一、增資或更新從事生產、提供
    勞務、研究發展、品質檢驗、防治污染、節省能源或提高工業安全衛生標準等用
    之機器、設備或運輸設備者。．．．」「適用本條例第十六條、第十七條之公司
    或創業投資事業未依第三十二條至第三十五條規定期限向管轄稽徵機關申報、或
    未依規定取得主管機關核發之完成證明或轉投資之重要事業未依限完成者，由管
    轄稽徵機關追繳其當年度股東所得稅，並自當年度所得稅結算申報屆滿之次日起
    至繳納之日止，依郵政儲金匯業局一年期定期存款利率，按日加計利息，一併徵
    收。」「適用本條例第十六條第一款、第二款之計劃．．．如未能依原核定計劃
    完成，應於原核備之完成日期前提出變更計畫，向原計畫核備機關申請變更。．
    ．．前項計畫之完成期限，自公司提出申請核備之日起算，不得超過三年，如因
    實際需要得於原核備完成期限前向原計畫核備機關申請展延。但全程計畫完成期
    限不得超過四年。」分別為行為時促進產業升級條例第十六條第一項及同條例施
    行細則第三十七條第三項、第四十四條所明定。
三、經查，原告及其配偶吳珠惠於八十四及八十五年度分別取得鼎營公司所給付之股
    票股利為八十四年度一○、○○四、三七○元及一○、○○四、六三○元、八十
    五年度二、四四一、五一○元及六、三六一、六八○元，此有渠等八十四年度及
    八十五年度之各類所得扣繳暨免扣繳憑單等四紙附於原處分卷內可稽。而上開股
    票股利係鼎營公司分別於八十四及八十五年度申請利用截至八十三及八十四年度
    累積未分配盈餘轉增資擴充設備，並經前臺灣省政府建設廳核備，惟嗣後該公司
    向臺灣省政府建設廳申請展延完成期限至八十八年四月三十日，復於八十八年六
    月向該廳及經濟部工業局報備未能依原計劃執行擴廠，並確定無法依限完工在案
    ，亦有前臺灣省政府建設廳八十八年六月十七日八八建一字第九○一五二二號函
    及經濟部工業局八十八年七月二日工八八中字第五二六○○○號函在卷可考，足
    認鼎營公司以八十三及八十四度累積未分配盈餘轉增資擴充設備，已確定無法於
    核備期限完工，顯未符合行為時促進產業升級條例第十六條第一款規定公司以其
    未分配盈餘增資供作增置從事生產之設備者，其股東因而取得之新發行記名股票
    ，免予計入該股東當年度綜合所得額之要件，被告乃將系爭股票股利併入原告八
    十四及八十五度綜合所得總額課稅，揆諸上開法條之規定，並無不合。
四、原告雖主張其與配偶吳珠惠取得鼎營公司八十四年及八十五年系爭股票股利，因
    至目前尚未出售，何以有所得？理應於出售系爭股票後再併入出售年度繳納所得
    稅云云，惟查，原告及其配偶取得之系爭股票股利即屬所得，且本應於分別於八
    十四及八十五年度併入綜合所得額申報課稅，惟如符合促進產業升級條例第十六
    條之規定，始得免予計入當年度綜合所得額課稅，而於股票轉讓、贈與或遺產分
    配時，以面額部分或低於面額之實際價格作為當時所屬年度之所得，申報課稅。
    然如前述，鼎營公司分別於八十四及八十五年度申請利用截至八十三及八十四年
    度累積未分配盈餘轉增資擴充設備，經核備後，嗣後該公司既未能依原計劃執行
    擴廠，並確定無法依限完工，則原告等股東即無從依促進產業升級條例第十六條
    之規定，於轉讓出售系爭增資發行股票之年度申報所得，是原告主張系爭股票股
    利應於出售後再併入出售年度課稅，顯非可採。
五、綜上所述，被告以原告及其配偶吳珠惠取得之系爭股票股利，未符合行為時促進
    產業升級條例第十六條得予緩課之規定，乃將之併入原告取得當年度綜合所得總
    額課稅，洵無違誤。復查決定，未予變更原處分，訴願決定，予以維持，均無不
    合，原告起訴求予撤銷，非有理由，應予駁回。
據上論結，本件原告之訴為無理由，依行政訴訟法第一百九十五條第一項後段、第九
十八條第三項前段、第二百十八條、民事訴訟法第三百八十五條第一項前段，判決如
主文。
中      華      民      國     九十     年      四      月      四      日
                  高 雄 高 等 行 政 法 院  第 一 庭
                                    審 判 長 法  官  陳  光  秀
                                             法  官  楊  惠  欽
                                             法  官  呂  佳  徵
右為正本係照原本作成。
如不服本判決，應於送達後二十日內，向本院提出上訴狀並表明上訴理由，如於本判決
宣示後送達前提起上訴者，應於判決送達後二十日內補提上訴理由書（須按他造當事人
人數附繕本）。
中      華      民      國     九十     年      四      月      四      日
                                    法  院 書 記 官  周  良  駿


司法院資訊處製作；財團法人民間司法改革基金會備份。
